【裁判字號】    90,訴,694
【裁判日期】    900425
【裁判案由】    常業詐欺
【裁判全文】
臺灣高雄地方法院刑事判決                            九十年度訴字第六九四號
    公  訴  人  臺灣高雄地方法院檢察署檢察官
    被      告  甲○○
右列被告因常業詐欺案件，經檢察官提起公訴（九十年度偵緝字第二四八號）及移送
併辦（九十年度偵字第五五四八號），本院判決如左：
    主  文
甲○○常業詐欺，處有期徒刑貳年陸月。
英商渣打銀行所發行卡號五四三六‧七七二○‧○○八○‧一七八四號及荷蘭銀行所
發行（卡面上為美國銀行）卡號四二九三‧二五○○‧一五二六‧六六○三號之信用
卡各壹張，均沒收。
    事  實
一、甲○○於民國八十五年十一月十三日向玉山銀行申請核發卡號四五七九‧六七五
    ○‧○○○二‧三四一八號ＶＩＳＡ信用卡乙張，並於八十六年六月二日再向玉
    山銀行申請核發卡號三五六三‧六八六八‧三三六六‧一七○四號ＪＣＢ信用卡
    乙張，復於八十八年四月二十三日向中國信託商業銀行申請核發卡號四五六三‧
    ○一一○‧○六八五‧八八一三號ＶＩＳＡ卡及卡號五四三三‧七二一○‧○二
    七二‧八二八二號ＭＡＳＴＥＲ卡等二張信用卡，並於八十八年四月二十九日向
    英商渣打銀行申請核發卡號五四三六‧七七二○‧○○八○‧一七八四號ＭＡＳ
    ＴＥＲ信用卡乙張，及於八十八年四月二十七日向荷蘭銀行申請核發卡號四二九
    三‧二五○○‧一五二六‧六六○三號（原為美國銀行核發，現為荷蘭銀行之信
    用卡）信用卡乙張。甲○○原係從事水泥車司機之工作，自八十八年九月間起即
    已失業，為支應其家庭生活費用、房屋貸款及信用貸款等款項，並欲籌集前往大
    陸地區投資設立美容店之資金，自八十八年十二月八日起，明知自己經濟已陷於
    困境，無法繳付信用卡刷卡消費款項，竟意圖為自己不法之所有，基於詐欺取財
    之犯意，並以之為常業，分別持上開六張信用卡，利用搭乘航空機刷卡時無法與
    刷卡銀行連線取得授權碼之機會，連續於航空機上購買化粧品、保養品等非日常
    生活所需之免稅商品，將購得之免稅商品持往大陸地區低價變賣，換取現金，以
    供前揭目的之使用，而對於發卡銀行之繳款通知及強制停用通知均置之不理。甲
    ○○自八十八年十二月八日起至八十九年六月十三日止，以上開信用卡於航空機
    上刷卡消費之方式，向英商渣打銀行共計詐得新台幣（下同）三十三萬五千七百
    十一元、向中國信託商業銀行共計詐得九十四萬九千六百四十三元、向玉山銀行
    共計詐得三百零七萬四千六百三十五元、及向荷蘭銀行共計詐得三十三萬一千二
    百五十八元，總計詐得四百六十九萬一千二百四十七元。嗣於九十年二月十五日
    ，甲○○因通緝自高雄小港機場入境時為警查獲，並自其身上扣得英商渣打銀行
    信用卡乙張、卡面上為美國銀行之信用卡乙張、匯豐銀行提款卡乙張及台新銀行
    、荷蘭銀行信用卡帳單各乙張等物。
二、案經中國信託商業銀行及英商渣打銀行訴由台灣高雄地方法院檢察署檢察官偵查
    起訴。
    理  由
一、右揭事實，業據被告甲○○於本院審理時均坦承不諱，其供稱：伊係因自八十八
    年九月間起失業，且伊妻當時又生病而向寶島銀行貸款，為支應其家庭生活費用
    、房屋貸款及信用貸款等款項，並欲籌集前往大陸地區投資設立美容店之資金，
    故以在航空機上刷卡消費，並將購得之免稅商品持往大陸地區低價變賣之方式，
    以換取現金，渡過此難關，又伊於八十九年二月間在大陸地區設立美容店，但亦
    賠錢，所以才越刷越多，後於八十九年六月間，因發現已不可收拾，始未再以此
    方式刷卡消費，伊確實有在飛機上刷卡消費如同銀行所提出之款項等語；核與證
    人即告訴人中國信託商業銀行代理人于立群、英商渣打銀行代理人劉素芬於偵查
    時、及玉山銀行代理人胡鴻彬於偵查及本院審理時指訴之情節相符，並有中國信
    託商業銀行信用卡申請書影本乙紙、消費明細表乙份，英商渣打銀行信用卡申請
    書影本乙紙、消費明細表乙份及簽帳單影本乙份，玉山銀行申請書影本乙紙、信
    用卡強制停用表影本乙紙、消費明細乙份及簽帳單影本乙份，荷蘭銀行消費明細
    表乙紙及查詢表乙份等件附卷可稽，且有英商渣打銀行信用卡乙張、卡面上為美
    國銀行之信用卡乙張及荷蘭銀行信用卡帳單乙張扣案可資佐證。是被告之自白核
    與事實相符，堪信為真實。綜上，本件事證已臻明確，被告上開犯行，應堪認定
    。
二、按刑法上規定之常業犯，只須有賴某種犯罪為業之意思，而有事實之表現為已足
    ，不以該犯罪為唯一生存者為必要，縱令有其他職業，亦無礙成立常業罪，最高
    法院八十五年台上字五一○號著有判例可資參照。按被告既自八十八年九月間起
    失業，為支應其家庭生活費用、房屋貸款及信用貸款等款項，並為籌集前往大陸
    地區投資設立美容店之資金，而以上開詐騙之方式獲取金錢等情，業據被告供明
    在卷，已如前述，是被告顯以此供應生活之資，應係以此為常業。核被告甲○○
    所為，係犯刑法第三百四十條之常業詐欺罪。又公訴意旨雖漏未敘及被告以上開
    荷蘭銀行信用卡刷卡消費三十三萬一千二百五十八元之犯行，惟此部分與前揭論
    罪科刑部分係屬常業犯之實質上一罪關係，自為起訴效力所及，本院亦得加以審
    酌，附此敘明。爰審酌被告並無犯罪前科，品行非劣，因自身經濟陷於困難，竟
    貪圖不法利益，以其所有之信用卡刷卡購物以換取金錢，嚴重影響金融秩序，詐
    得之款項高達四百六十九萬一千二百四十七元，犯罪之手段、目的，及犯後坦承
    犯行深表悔悟等一切情狀，量處如主文所示之刑，以資懲儆。另扣案之英商渣打
    銀行信用卡乙張及卡面上為美國銀行之信用卡乙張，為被告所有且供犯罪所用之
    物，爰依刑法第三十八條第一項第二款宣告沒收；至扣案之匯豐銀行提款卡乙張
    ，雖為被告所有，惟並無證據證明係供本件犯行所用之物，亦非違禁物，爰不另
    為沒收之諭知，附此說明。
據上論斷，應依刑事訴訟法第二百九十九條第一項前段，刑法第三百四十條、第三十
八條第一項第二款，罰金罰鍰提高標準條例第一條前段，判決如主文。
本案經檢察官葉淑文到庭執行職務。
中      華      民      國      九十    年      四    月      二十五    日
                              臺灣高雄地方法院刑事第六庭
                                  法  官  洪榮家
右正本證明與原本無異。
如不服本判決，應於判決送達後十日內，向本院提出上訴狀。
                                  書記官  陳寰瑛
中      華      民      國      九十    年      四    月      二十五    日
附錄本案論罪科刑法條全文：
刑法第三百四十條
  以犯第三百三十九條之罪為常業者，處一年以上七年以下有期徒刑，得併科五萬元
  以下罰金。


司法院資訊處製作；財團法人民間司法改革基金會備份。
